臺灣臺中地方法院民事判決　　　　　　　99年度訴字第2033號
原　　　告　賴秀
訴訟代理人　張成業
被　　　告　羅高旻
訴訟代理人　許書杰
　　　　　　朱麒瑋
　　　　　　張文介
複代理人　　陳明泓
上列當事人間請求損害賠償事件，原告提起刑事附帶民事訴訟，
由本院刑事庭移送前來（99年度豐交簡附民字第6號），經本院
於民國100年5月30日言詞辯論終結，本院判決如下：
    主    文
被告應給付原告新臺幣肆拾壹萬參仟參佰壹拾玖元，及自民國九
十九年七月十五日起至清償日止，按年息百分之五計算之利息。
原告其餘之訴駁回。
訴訟費用由被告負擔十分之六，餘由原告負擔。
本判決原告勝訴部分得假執行。
    事實及理由
壹、程序方面：按訴狀送達後，原告不得將原訴變更或追加，但
    擴張或減縮應受判決事項之聲明者，不在此限。民事訴訟法
    第255條第1項第3款定有明文。本件原告於起訴時聲明：被
    告應給付原告新台幣（下同）763,288元，及自起訴狀繕本
    送達被告之翌日即民國（下同）99年7月17日起至清償日止
    之法定遲延利息，嗣於本院100年5月24日具狀縮減聲明為：
    被告應給付原告729,495元，及自起訴狀繕本送達被告之翌
    日即99年7月17日起至清償日止之法定遲延，此為減縮應受
    判決事項之聲明者，依前開說明，應予准許。
貳、實體方面：
一、原告主張：
  (一)被告於民國(下同)98年12月12日中午，駕駛車號A2-6679自
    小客車，沿台中市○○區○○路200號旁之產業道路，由東
    往西方向行駛，於同日12時18分許，行至該產業道路與振興
    路路口而欲左轉時，本應注意行至無號誌或號誌故障而無交
    通指揮人員指揮之交岔路口，未設標誌、標線或號誌劃分幹
    、支線道者，車道數相同時，轉彎車應暫停讓直行車先行，
    而依當時情形，並無不能注意之情事，竟疏未注意，未讓直
    行車先行即貿然左轉往南方向進入振興路，適原告騎乘車牌
    號碼JKE-928普通重型機車，沿振興路由南向北方向亦行駛
    至該路口，被告車輛因而衝撞原告機車右前側車身，致原告
    人車倒地，因而受有右大腿挫傷、右手指擦挫傷、右側第2
    根及第3根肋骨骨折，合併輕微血胸及右側恥骨骨折之傷害
    。被告上揭過失傷害行為，業經臺灣臺中地方法院於100年4
    月7日以99年度豐交簡上字第739號判決確定。被告係駕駛汽
    車之動力車輛，在使用中加損害於原告，自應賠償原告因此
    所生之損害，爰依民法第184條第1項、第191-2 條、第193
    條第1項、第195條第1項及第213條至216條之規定，請求被
    告賠償下列金額：
    1.醫療費用部分：新台幣(下同)9,554元。
      (1)診察費用：9,254元。
      (2)消炎中藥：300元。
    2.增加生活上之需要：155,184元。
      (1)入住敬德護理之家：原告遵從醫囑於98年12月21日至
         99年1月30日間至財團法人敬德護理之家（以下稱敬德
         之家）休養及復健，共計支出53,600元，原告因此無
         需自行購買照護、復健之器材設備，且得於99年1月30
         日即返家自行休養，足見該護理之家對原告傷後復原
         之幫助。
      (2)聘僱看護：因護理之家僅提供休養環境、復健及簡單
         之護理，然原告傷勢嚴重至無法翻身、如廁及沐浴，
         需有人隨時在旁照顧，因此於98年12月14日（入院時
         ）至99年1月25日僱請看護共支出91,300元。
      (3)氣墊床、骨金袋、冰袋：為免原告長期仰臥而衍生背
         部皮膚受傷及強烈高熱之不適，且為避免骨盆走位及
         頭部、四肢等部位長期躺臥造成痛楚及縟瘡，因而租
         用氣墊床支付4,800元、購買骨金袋支付3,000元，及
         冰袋支付594元。
      (4)回診往返醫院計程車費：敬德護理之家距中港澄清醫
         院2,500公尺，單程為135元，往返1趟為270元，依診
         斷證明書所載7次，即為1,890元。
    3.工作損失：
      原告於98年12月16日至99年3月31日期間無法工作之薪資
      損失42,106元。
    4.精神慰撫金部分：50萬元。
      原告因本件車禍受有右大腿挫傷、右手指擦挫傷、右側第
      2根及第3根肋骨骨折，合併輕微血胸及右側恥骨骨折之嚴
      重傷害，骨折部分雖已癒合，但仍無法恢復至未受傷之狀
      態，迄今於蹲、坐時感覺痠痛難受。原告如廁時又需蹲或
      坐，又因係在工廠工作，需整日坐在機台前，此種症狀使
      原告生活及工作均相當困擾、不適，且將伴隨終身。故基
      此緣由，及原告因本件車禍所直接造成之身體受傷之痛苦
      、精神上之折磨、驚嚇等，爰請求50萬元之精神慰撫金。
    5.財物損失部分：6,475元。
      原告所有之車號JKE-928重型機車因本件車禍而受損，安
      全帽破裂、眼鏡破裂，上衣及褲子亦破損，因此支付修理
      費7,400元、安全帽購置費350元、眼鏡購置費4,000元及
      服裝費1,200元，經折舊後兩造合意以6,745元計算。上開
      重型機車雖於監理機關登記為訴外人張成業所有，然張成
      業早於96年間，將機車之所有權讓與原告。
    6.並聲明：被告應給付原告新台幣729,495元，及自起訴狀
      繕本送達之翌日起至清償日止，按年息百分之5計算之利
      息。
  (二)臺中地方法院檢察署99年度偵字第11786號聲請簡易判決處
    刑書雖依臺中縣警察局道路交通事故初步分析研判表所載，
    稱原告未減速慢行，然原告當時係以時速每小時30公里之低
    速行駛，系爭車禍發生純係被告於轉彎時，卻不注意直行車
    車道狀況而突然突出路口所致，原告行向路面亦無煞車痕，
    更足證原告車速非快，原告就系爭車禍之發生，確實並無過
    失。依交通隊所附照片，原告機車前頭並未受有損害，所有
    刮傷均帶在機車右側，被告車輛才是車頭受損，兩車並非對
    撞，被告車輛係從原告右側而來，原告並無未注意車前狀況
    之疏失。
二、被告則以：被告固不爭執臺中地方法院99年度豐交簡字第
    475號卷證資料及原告因車禍受傷之事實，然依臺中縣警察
    局道路交通事故初步分析研判表所載，原告騎乘機車時未注
    意車前狀況且未減速慢行，足見原告就該車禍之發生亦有過
    失，理應負擔3成責任。原告請求醫療費用9,554元、護理之
    家費用53,600元、氣墊床、骨金袋、冰袋、計程車資、工作
    損失42,106元，部分被告則不爭執。機車修理費7,400元、
    安全帽購置費350元、眼鏡購置費4,000元及服裝費1,20 0
    元，經折舊後同意以6,745元計算。惟原告於入住敬德護理
    之家期間仍聘請看護24小時照料，被告認為並無必要，蓋護
    理之家已備有專責護理人員、照顧服務員協助病患日常生活
    照護，若仍須額外聘請24小時看護，實與居家休養無異。慰
    撫金之賠償須以人格權遭遇侵害，使精神上受有痛苦為必要
    ，其核給之標準固與財產上損害之計算不同，然非不可斟酌
    雙方身分資力與加害程度，及其他各種情形而定相當之數額
    。原告雖主張被告曾於大眾傳播媒體露面，惟此乃任一從事
    行銷之人，均得藉網路媒體管道表達意見，故被告於網頁上
    所載「站長的話」僅是行銷手段之一。原告復以被告既為獨
    資商號負責人，推論被告財力雄厚，顯屬謬論。原告請求之
    精神慰撫金50萬元顯屬過高，應以5萬元為適當等語置辯。
    並聲明：原告之訴駁回。
三、得心證之理由：
  (一)原告主張被告於98年12月12日中午，駕駛車號A2-6679自小
    客車，沿台中市○○區○○路200號旁之產業道路，由東往
    西方向行駛，於同日12時18分許，行至該產業道路與振興路
    路口而欲左轉時，本應注意行至無號誌或號誌故障而無交通
    指揮人員指揮之交岔路口，未設標誌、標線或號誌劃分幹、
    支線道者，車道數相同時，轉彎車應暫停讓直行車先行，而
    依當時情形，並無不能注意之情事，竟疏未注意，未讓直行
    車先行即貿然左轉往南方向進入振興路，適原告騎乘車牌號
    碼JKE-928普通重型機車，沿振興路由南向北方向亦行駛至
    該路口，被告車輛因而衝撞原告機車，致原告人車倒地，因
    而受有右大腿挫傷、右手指擦挫傷、右側第2根及第3根肋骨
    骨折，合併輕微血胸及右側恥骨骨折之傷害，被告上揭過失
    傷害行為，業經本院99年度豐交簡上字第739號刑事判決判
    處拘役58日確定，有診斷證明書及上開刑事判決影本附卷可
    稽，且為被告所不爭執，自堪信為真實。
  (二)按「行至無號誌或號誌故障而無交通指揮人員指揮之交岔路
    口，支線道車應暫停讓幹線道車先行。未設標誌、標線或號
    誌劃分幹、支線道者，少線道車應暫停讓多線道先行；車道
    數相同時，轉彎車應暫停讓直行車先行」、「行至交岔路口
    中心處左轉，並不得占用來車道搶先左轉」，道路交通安全
    規則第102條第2款、第5款定有明文。經查，本件被告駕駛
    自小客車行駛於台中市○○區○○路200號旁之產業道路，
    至振興路交岔路口，應注意行至交岔路口中心處左轉，且應
    暫停讓原告之直行車先行，客觀上並無不能注意之情事，被
    告竟疏未注意及此，尚未至交岔路口中心處即先行左轉，且
    未暫停讓原告之直行車先行，以致撞及原告騎乘之機車肇事
    ，有道路交通事故現場圖、調查筆錄附卷可稽，卷附台灣省
    台中縣區車輛行車事故鑑定委員會鑑定意見書亦認「伍、肇
    事分析：一、駕駛行為：本會委員參酌各佐證資料分析研判
    ，認為羅高旻（即被告）駕駛自小客車沿狹路行經肇事地段
    無號誌交岔路口處未先暫停讓左方直行車駛來之重機車先行
    即駛入交岔路口內左轉，致造成直行駛至之重機車防範不及
    ，自小客車前險桿等處即在交岔路口內與重機車右前側等處
    碰撞肇事，…柒、鑑定意見：一、羅高旻（即被告）駕駛
    A2-6 679自小客車自狹路駛入無號誌交岔路口內左轉未讓直
    行車先行，為肇事原因。二、賴秀駕駛JKE-928普通重型機
    車無肇事因素」，足認被告就本件車禍之發生顯有過失。
  (三)被告辯稱：原告騎乘機車時未注意車前狀況且未減速慢行，
    原告就該車禍之發生亦有過失等語。按「行經道無號誌之交
    岔路口，應減速慢行，作隨時停車之準備」，固為道路交通
    安全規則第93條第1項第2款所明定。惟原告騎乘機車行經肇
    事地段時速約每小時40公里，並未超過該地段行車速限40公
    里，有調查筆錄、道路交通事故調查報告表（一）影本附卷
    足憑，雖原告所騎乘機車倒地留有長約4公尺之刮地痕，惟
    此乃行進中之機車遭行進中之汽車撞擊後倒地之刮地痕，尚
    無從據此判斷原告之車速超過速限40公里。又依上開機車倒
    地之刮地痕及被告車輛肇事時位置，可見原告騎車尚未到達
    該產業道路與振興路交岔路口即遭被告駕車撞及，有道路交
    通事故現場圖影本在卷足稽，原告騎車既未到達上開交岔路
    口，自難認原告有行經交岔路口未作減速慢行及隨時停車準
    備之肇事因素。再依道路交通事故現場圖所示被告肇事時車
    輛之位置，可知被告以極度向左傾之弧度左轉，在距離到達
    交岔路口中心處甚遠即搶先左轉，並非自交岔路口中心處左
    轉，且因被告以極度左傾弧度轉彎，被告駕車左轉前應難以
    看見振興路上原告之機車，原告亦無從看見被告駕車將自產
    業道路左轉出來，此由被告於偵訊中陳稱「我有看，但當時
    左方有樹影擋住，當時反射鏡看不到，必須要往前開，當時
    看到賴秀就已經在路上」及「（檢察官問：根據照片所示你
    轉變的路口有一片水泥地視野空曠為何沒有注意到賴秀？）
    因為那裡有樹」等語（見刑事偵查卷第21頁），足證被告駕
    車左轉未至交岔路口中心處即搶先左轉，視線受到限制，在
    被告左轉前，原告及被告均無法預先看見對方，原告自無從
    注意車前狀況以避免車禍發生，原告應無肇事因素。至於台
    灣省車輛行車事故覆議鑑定委員會之覆議意見認「一、羅高
    旻駕駛自小客車，行經無號誌交岔路口左轉未讓直行車先行
    ，為肇事主因。二、賴秀駕駛重機車，行經無號誌交岔路口
    ，未注意減速慢行，且未注意車前狀況，為肇事次因」，顯
    未考慮被告駕車未達交岔路口中心處即先行左轉撞及原告，
    原告當時尚未到達上揭交岔路口，應無道路交通安全規則第
    93條第1項第2款之適用，且因被告無預警搶先左轉，原告無
    從預見被告駕車左轉等情形，遽認原告騎車行經號誌交岔路
    口，未注意減速慢行，且未注意車前狀況，為肇事次因，自
    無可採。
  (四)按因故意或過失，不法侵害他人之權利者，負損害賠償責任
    ；又不法侵害他人之身體或健康者，對於被害人因此喪失或
    減少勞動能力，或增加生活上之需要時，應負損害賠償責任
    ；不法侵害他人之身體、健康、名譽、自由、信用、隱私、
    貞操，或不法侵害其他人格法益而情節重大者，被害人雖非
    財產上之損害，亦得請求賠償相當之金額，民法第184條第1
    項前段、第193條第1項及第195條第1項分別定有明文。本件
    被告駕車過失肇事，致原告受傷，該過失行為與原告所受傷
    害間，自具有相當因果關係。揆諸前開規定，原告請求被告
    賠償其財產及非財產上之損害，自屬有據。茲就原告請求賠
    償之各項損害金額，審酌如下：
    1.醫療費用部分：原告主張因本件車禍所支出之醫療費用合
      計9,554元，業據提出醫療費用收據影本16紙為證，為被
      告所不爭執，核屬必要，應予准許。
    2.看護費用部分：原告主張其受傷後無法自理生活且需休養
      及復健，因此依醫囑於98年12月21日至99年1月30日間入
      住敬德之家，共支出53,600元，另於98年12月14日入院時
      至99年1月25日間僱請看護，支出91,300元，有入住證明
      書1紙、收據3紙附卷可稽，被告對敬德之家之費用53,600
      元，固不爭執，惟辯稱：原告入住敬德之家期間同時僱請
      看護，並無必要，原告自敬德之家出院後，自99年1月31
      日至3月21日止，以每日2,200元計算看護費，則無意見等
      語。則依被告所辯計算，原告得請求之看護費用為163,60
      0元（計算式：53600＋（1＋28＋21）×2200＝163600 ）
      ，原告所請求之看護費用144,900元（計算式：53600＋91
      300＝144900），尚未超過被告所稱之數額，自應准許。
    3.氣墊床、骨金袋、冰袋、計程車費：原告主張為免長期仰
      臥而衍生背部皮膚受傷及強烈高熱之不適，且為避免骨盆
      走位及頭部、四肢等部位長期躺臥造成痛楚及縟瘡，因而
      租用氣墊床支付4,800元、購買骨金袋支付3,000元，及冰
      袋支付594元，另原告由醫院至敬德之家往返1趟車資為27
      0元，依診斷證明書所載，至少回診7次，即為1,890元，
      均為被告所不爭，亦應准許。
    4.工作損失：原告主張其於98年12月16日至99年3月31日休
      養期間無法工作之薪資損失為42,106元，為被告所不爭執
      ，應予准許。
    5.財物損失：原告主張其所有車號JKE-928重型機車因本件
      車禍而受損，安全帽破裂、眼鏡破裂，上衣及褲子亦破損
      ，因此支付修理費7,400元、安全帽購置費350元、眼鏡購
      置費4,000元及服裝費1,200元，經折舊後以6,745元計算
      ，為被告所不爭執，應予准許。
    6.慰藉金：原告因被告之前開過失行為，致受有右大腿挫傷
      、右手指擦挫傷、右側第2根及第3根肋骨骨折，合併輕微
      血胸及右側恥骨骨折之傷害，迄今於蹲、坐時感覺痠痛難
      受，在精神上感受莫大痛苦，自得請求被告賠償非財產上
      損害之慰藉金。經查，原告現為53歲，國中畢業，於製帽
      工廠擔任作業員，月薪2萬餘元，並無不動產，現有投資1
      筆總額1,690元；被告現為31歲，大學畢業，目前擔任日
      式燒烤店負責人，名下並無不動產，現有投資7筆財產總
      額3, 556,120元等情，此據兩造各別陳明在卷，並有兩造
      稅務電子閘門財產調件明細表附卷可參。本院斟酌原告所
      受上開傷害之精神痛苦程度，及兩造之身分、地位、經濟
      能力等一切情狀，認原告請求賠償精神慰撫金應以20萬元
      為適當，逾此數額之請求，尚嫌過高，不應准許。
    7.綜上所述，原告得請求之賠償金額為：醫療費用9,554元、
      看護費用144,900元、氣墊床4,800元、骨金袋3,000元，
      冰袋594元，計程車資1,890元、工作損失42,106元、財物
      損失6,475元、精神慰撫金200,000元，合計413,319元。
  (五)從而，原告基於上開侵權行為之規定，請求被告應給付原告
    413,319元，及自起訴狀繕本送達翌日即99年7月15日起至清
    償日止，按年息百分之5計算之利息，尚無不合，應予准許
    ，逾此部分之請求則無理由，應予駁回。
  (六)本判決原告勝訴部分，因所命給付之金額未逾50萬元，依民
    事訴訟法第389條第1項第5款之規定，自應依職權宣告假執
    行。
  (七)本件事證已臻明確，兩造其餘攻擊防禦方法與舉證，核與判
    決結果無影響，爰不逐一論述，附此敘明。
四、訴訟費用負擔之依據：民事訴訟法第79條。
中    華    民    國    100    年    6    月    24    日
                  民事第四庭     法  官  吳蕙玟
正本係照原本作成。
如對本判決上訴，須於判決送達後20日內向本院提出上訴狀。如
委任律師提起上訴者，應一併繳納上訴審裁判費。
中    華    民    國    100    年    7    月    1     日
                                 書記官  廖日晟